【裁判字號】    99,聲,2143
【裁判日期】    990514
【裁判案由】    聲明異議
【裁判全文】
臺灣板橋地方法院刑事裁定              99年度聲字第2143號
聲  請  人
即 受刑 人  甲○○
上列聲請人即受刑人因公共危險案件（臺灣板橋地方法院九十九
年度交簡字第二三三號），以臺灣板橋地方法院檢察署檢察官九
十九年度執字第三一一八號執行指揮為不當，向本院聲明異議，
本院裁定如下：
    主  文
異議駁回。
    理  由
一、聲明異議意旨略以：聲請人即受刑人甲○○因公共危險案件
    ，經臺灣板橋地方法院以九十九年度交簡字第二三三號判處
    有期徒刑五月，如易科罰金以新臺幣一千元折算一日確定，
    詎執行檢察官未准易科罰金，而將異議人收押移監執行。但
    查，受刑人有高血壓、消化性潰瘍等病症，家中尚有就讀高
    中一年級之兒子及患有心臟病、糖尿病、大腸癌而需醫療照
    顧之年邁母親待養，倘遭收監執行，因受刑人已離婚而無配
    偶，全家生活勢將陷入困境。又受刑人目前擔任臺北縣醫療
    接送服務協會總幹事，為義務性質。爰依法聲明異議，請求
    鈞院撤銷該不當之執行，准予裁定易科罰金，以便聲請人能
    回家照顧家庭及社會服務，感激不盡，下次不敢再喝酒開車
    云云。
二、按受刑人或其法定代理人或配偶以檢察官執行之指揮為不當
    者，得向諭知該裁判之法院聲明異議，刑事訴訟法第四八四
    條定有明文。次按犯最重本刑為五年以下有期徒刑以下之刑
    之罪，而受六個月以下有期徒刑或拘役之宣告者，得以新臺
    幣一千元、二千元或三千元折算一日，易科罰金。但確因不
    執行所宣告之刑，難收矯正之效或難以維持法秩序者，不在
    此限，刑法第四十一條第一項亦定有明文。準此，有期徒刑
    或拘役得易科罰金之案件，法院所諭知者，僅係易科罰金之
    折算標準而已，至於是否准予易科罰金，執行檢察官仍有依
    個案依前開法律規定裁量之權能，亦即執行檢察官得考量受
    刑人如不接受有期徒刑或拘役之執行，是否難收矯正之效，
    或難以維持法秩序，以作為其裁量是否准予易科罰金之憑據
    ，非謂受刑人一有身體、教育、職業、家庭等諸項事由或暫
    時無法執行，執行檢察官即必然應准予易科罰金。另刑法第
    四十一條第一項所謂之「難收矯正之效」、「難以維持法秩
    序」等，均屬不確定法律概念，此乃係立法者賦予執行者能
    依具體個案，考量犯罪特性與情節及受刑人個人之特殊事由
    ，據以審酌應否准予易科罰金。是以法律賦予執行檢察官此
    項裁量權，僅在發生裁量瑕疵之情況時，法院始有介入審查
    之必要。
三、經查：
  (一)受刑人前於九十一年間因酒後駕車案件，經臺灣臺北地方法
    院檢察署檢察官以九十一年度偵字第二二九七六號予以緩起
    訴處分，期間一年，並命履行義務勞務四十小時而確定，並
    履行完成而結案。復於九十二年間再因酒後駕車案件，經臺
    灣臺北地方法院以九十三年度北交簡字第三九九號判處罰金
    銀元三萬元，如易服勞役以銀元三百元折算一日確定，於九
    十四年三月二十八日繳清而執行完畢。又於九十五年間再因
    酒後駕車案件，經臺灣士林地方法院以九十五年度士交簡字
    第三九八號判處有期徒刑四月，如易科罰金以銀元三百元折
    算一日確定，於九十五年九月十三日執行完畢一節，此有上
    開緩起訴處分書、刑事簡易判決書及臺灣高等法院被告前案
    紀錄表等件在卷可參，是此部分事實自堪認定。又指揮執行
    受刑人刑罰之臺灣板橋地方法院檢察署檢察官認受刑人自九
    十一年起第四次酒後駕車經查獲，且本次酒後駕車尚造成他
    人受傷（未經告訴），審酌受刑人屢犯公共危險罪，如不發
    監執行所宣告之刑，難以收矯正之效及難以維持法秩序爰依
    刑法第四十一條第一項但書規定，乃於九十九年三月二十三
    日以九十九年度執字第三一一八號命令不准受刑人易科罰金
    ，此有該命令書及本院依職權調閱臺灣板橋地方法院檢察署
    九十九年度執字第三一一八號執行卷核閱無誤。
  (二)綜上說明，可認本件受刑人自九十一年迄今，已四度（含本
    件之本院九十九年度交簡字第二三三號）因酒後駕車分別經
    檢察官為緩起訴處分及法院為論罪科刑，更遑論其於本件九
    十九年一月二日犯酒後駕車罪後，又於九十九年一月十五日
    第五度犯酒後駕車罪，亦經本院於九十九年二月二十五日以
    九十九年度交簡字第九一０號判處有期徒刑六月確定，此有
    臺灣高等法院被告前案紀錄表一份在卷可參。故其一再為相
    同類型犯罪，且於第三次法院對之宣告有期徒刑得易科罰金
    後，竟猶不知珍惜該案執行檢察官給予易科罰金之寬典，於
    本件再為第四次酒後駕車，且呼氣中酒精濃度復高達每公升
    零點五九毫克，顯然漠視法令之禁制，法敵對意識強烈，尤
    枉顧公眾往來之交通安全，本件如准予易科罰金，顯無從收
    矯治之效，復難以維持法秩序，是以執行檢察官不准其易科
    罰金之命令，並無不當。
  (三)至受刑人以伊患有疾病，家中尚有就讀高中之兒子及生病年
    邁之母親待養與從事社會工作服務為由，不宜入監執行云云
    。然查，受刑人縱患有高血壓、高血脂及消化性潰瘍等情屬
    實，惟受刑人亦無提出其因罹患此等疾病而有何需保外就醫
    否則即有生命危險發生之任何證明。再受刑人入監執行有期
    徒刑五月，屬短期自由刑，如准予易科罰金以一千元折算一
    日計算，易科罰金之金額高達十五萬元，受刑人既有繳納該
    易科罰金金額之資力，自可於服刑期間內利用該筆款項支付
    扶養其子及母親所需，足見受刑人入監服刑對其家庭經濟並
    無影響。又受刑人之子及母親若符合社會救助申請條件，亦
    可由相關主管機構介入安置與扶助，無須受刑人親自為之。
    再者，受刑人既屢有酒後駕車前科而未有悔悟，如其並不悔
    悟而於從事社會工作服務載送相關病患人士之際猶仍飲酒，
    豈不造成該等病患及其他用路人更大之風險！是本院經核聲
    請人即受刑人上開各項所辯，均無礙於執行檢察官對是否「
    因不執行所宣告之刑，難收矯正之效或難以維持法秩序」之
    認定，自不得執之而謂執行檢察官指揮將受刑人發監執行有
    何違法或不當，特此敘明。
四、綜上所述，受刑人既有前述倘不執行所宣告之刑則難收矯正
    之效或難以維持法秩序之情形，且無執行顯有困難之情形，
    揆諸前揭說明，臺灣板橋地方法院檢察署檢察官所為不准聲
    請人即受刑人易科罰金之命令，即無不當。聲請人即受刑人
    以檢察官執行指揮之命令不當，聲明異議，為無理由，應予
    駁回。
據上論斷，應依刑事訴訟法第四百八十六條，裁定如主文。
中    華    民    國    99    年    5     月    14    日
                  刑事第六庭  法  官  林家賢
以上正本證明與原本無異。
如不服本裁定，應於送達後五日內向本院提出抗告狀。
                              書記官  林政良
中    華    民    國    99    年    5     月    14    日

司法院資訊處製作；財團法人民間司法改革基金會備份。
